最高法院刑事判決　　　　　　　　　　　　　　　九十一年度台上字第七二四三號
　　上　訴　人　臺灣高等法院臺中分院檢察署檢察官
　　被　　　告　乙○○
　　　　　　　　甲○○
右上訴人因被告等違反毒品危害防制條例等罪案件，不服台灣高等法院台中分院中華
民國八十九年九月七日第二審更審判決（八十八年度上更(一)字第二三一號，起訴案號
：台灣彰化地方法院檢察署八十六年度偵字第九００一號），提起上訴，本院判決如
左：
    主  文
原判決撤銷，發回臺灣高等法院臺中分院。
    理  由
本件原判決以公訴意旨略稱：被告乙○○、甲○○二人與賴振輝（由原審另行審結，
下或稱賴某）共同基於意圖營利之概括犯意，自民國八十六年五月間起，由賴某利用
（０四）0000000號電話，及0000000000號行動電話，與其妻即乙
○○聯絡販賣安非他命事宜。由賴某先依交易需求，撥電話予乙○○準備安非他命交
予甲○○運交予賴某負責出售。彼等三人即以此方式，連續多次販賣安非他命予盧俊
仁、謝文河（代綽號「蝦仔埤」之男子購買），及綽號「小萍」、「王建」、「阿勳
」、「阿泉」等人；每販賣一錢安非他命，約可賺取新台幣（下同）五百元至六百元
不等之利潤等情。因認被告等二人均涉有麻醉藥品管理條例第十三條之一第二項第一
款之非法販賣化學合成麻醉藥品罪嫌。惟經審理結果，認為尚不能證明被告等犯罪，
因而撤銷第一審論處乙○○非法販賣化學合成麻醉藥品罪刑部分之判決，改為無罪之
諭知。並維持第一審諭知甲○○非法販賣化學合成麻醉藥品部分無罪之判決，而駁回
檢察官就此部分在第二審之上訴，固非無見。
惟查：(一)、查本件公訴意旨認被告等二人涉犯前述非法販賣安非他命罪嫌，係以：(1)
、賴振輝雖供稱被告等並未與伊販賣安非他命，伊於電話中與乙○○談論買賣之物，
係指紅豆杉、鐵管組合云云。然經派員提解其前往查證，賴某見無法自圓其說，始坦
承有從事販賣安非他命之犯行，並稱其前所辯「紅豆杉」買賣之事係屬子虛等語。(2)
、乙○○於警訊中稱：監聽譯文中所稱之「高級的」、「松仔」、「檢仔」、「二個
一個算八千」、「七五才會到，大件不好調，最多一天三件而已」均係指紅豆杉，「
撿仔」係指茶葉云云；但於偵訊時又翻稱不知前開代號為何物，前後矛盾。(3)、甲○
○於警訊時坦供：賴振輝於八十六年十月四、五日間，曾前後二次叫伊向乙○○拿安
非他命，一次六包，一次十三包等語。(4)、證人謝文河於偵訊時陳稱，伊於八十六年
九月十八日或十九日曾與賴振輝聯絡欲購買安非他命八千元，伊趕至賴宅，賴某人在
外面，乃撥賴宅電話與賴某聯絡，乙○○稱沒有貨（指安非他命），故未買到等語，
為其主要之論據。若係實情，似屬對被告等不利之證據資料。原判決雖以被告等均否
認上開犯行，賴某於偵查中亦供稱乙○○並不知情，且盧俊仁、謝文河亦均未供陳有
向乙○○拿取安非他命，而賴某與被告等對話之錄音譯文內容亦不足以證明被告有上
開犯行等情，而認為不能證明被告等犯罪。然其對於起訴書所舉之前述不利於被告等
之證據資料是否屬實，並未加以調查，亦未說明何以上開證據資料均不足以採取之理
由，遽行判決，難謂無調查未盡及理由不備之違法。(二)、本件公訴人除舉前開論據之
外，並提出賴某與被告等對話之監聽錄音帶一捲及譯文一份作為不利於被告等之佐證
。原判決認為上述監聽錄音帶及譯文尚不足以證明被告等犯罪，而不予採取，然並未
具體說明何以上述監聽錄音帶及譯文內容不足以作為不利於被告認定之理由，已嫌疏
略。且卷查上開監聽錄音譯文內容中載有：賴（指賴振輝）對黃（指乙○○）稱：「
拿『二用』給阿強（指甲○○）……叫阿強聽」、「我跟你講哦，拿『二用』下來給
我」。賴對黃稱：「一四哦等一下拿六包給他拿過來」，黃答稱：「那錢有沒有拿來
？」，賴稱：「錢我會收回去，拿六包啦」。賴又對黃稱：「我告訴你，等一下我叫
阿強回去，你拿十三包給他拿過來」，黃答稱：「十三？」，賴稱：「十三包呀」，
黃又答稱：「好啦」等語（見警卷第二十六頁、第二十九頁、第四十四頁）。參照賴
振輝於偵訊中所供：「（你打電話叫你太太（指乙○○）拿『二用』給你是指何物？
）是指安非他命」等語（見偵查卷第九十六頁）。以及甲○○於警訊時供稱：賴振輝
於八十六年十月四、五日間，曾前後二次叫伊向乙○○拿取安非他命，一次六包，一
次十三包等語（見警卷第七頁反面、第八面）以觀，則被告等是否絕無公訴意旨所指
之前述準備安非他命並轉交賴某以販賣予他人之行為？即非全無疑竇。究竟實情如何
？賴某與甲○○前揭供述是否可信？上述監聽錄音譯文內所稱之「二用」、「六包」
、「十三包」是否指安非他命？若否，究係指何物？以上疑點與判斷被告等有無公訴
意旨所指之犯行攸關，猶有深入調查勾稽明白之必要。原審對上揭諸情未詳加根究明
白，遽行判決，自難昭折服。檢察官上訴意旨執以指摘原判決不當，尚非全無理由，
應認原判決仍有撤銷發回之原因。
據上論結，應依刑事訴訟法第三百九十七條、第四百零一條，判決如主文。
中      華      民      國    九十一    年     十二     月     十九     日
                              最高法院刑事第六庭
                                  審判長法官  吳  雄  銘
                                        法官  池  啟  明
                                        法官  石  木  欽
                                        法官  郭  毓  洲
                                        法官  陳  正  庸
      右正本證明與原本無異
                                              書  記  官
中      華      民      國    九十一    年     十二     月    二十三    日
